【裁判字號】    99,交聲,797
【裁判日期】    990913
【裁判案由】    違反道路交通管理處罰條例聲明異議
【裁判全文】
臺灣臺北地方法院交通事件裁定         99年度交聲字第797號
原處分機關  臺北市交通事件裁決所
異  議  人
即受處分人  乙○○
上列受處分人因違反道路交通管理處罰條例案件，對於臺北市交
通事件裁決所於民國99年5月24日所為之裁決（北市裁罰字第裁
22-ZBC111520號）聲明異議，本院裁定如下：
    主  文
異議駁回。
    理  由
一、原處分意旨略以：異議人即受處分人乙○○所有車牌號碼CZ
    -5369號自用小客車，於民國99年2月20日下午3點1分許，以
    時速105公里行經國道三號高速公路南下125.7公里處時，因
    有未依規定與前車保持52.5公尺以上之行車安全距離之違規
    行為，經拍照採證後，為警製單逕行舉發，受處分人於原處
    分機關所定之到案期日內申明不服，經原處分機關函請舉發
    單位查證結果，仍認受處分人有上開違規情事，乃依道路交
    通管理處罰條例第33條第1項第2款之規定，裁處受處分人罰
    鍰新臺幣（下同）3000元，並依同條例第63條第1項第1款之
    規定，記違規點數1點。
二、異議理由略以：異議人所駕駛之車輛原與前車所保持之行車
    安全距離應屬足夠，但因其前方有輛慢速車徐行，而異議人
    所駕車輛前方為休旅車，在視線被遮蔽下，現實情況僅能跟
    隨著前方車輛減速，何能提維持一定行車距離？又異議人被
    舉發之時，內側車道因前方慢速車擋道，最後都擠在一起變
    成車龍，如因此而開單告發異議人行車未保持安全距離，實
    不公平等語。
三、按「汽車行駛於高速公路、快速公路或設站管制之道路，不
    遵守使用限制、禁止、行車管制及管理事項之管制規則，而
    有下列行為者，處汽車駕駛人3000元以上6000以下罰鍰:...
    二、未保持安全距離。.... 」，並記違規點數1點，道路交
    通管理處罰條例第33條第1項第2款、第63條第1項第1款分別
    定有明文。又按「汽車行駛高速公路及快速公路，前後兩車
    間之行車安全距離，在正常天候狀況下，依下列規定: 一、
    小型車：車輛速率之每小時公里數值除以二，單位為公尺。
    」，高速公路及快速公路交通管制規則第6條第1項第1款亦
    有明定。經查：
  (一)受處分人確有於前開時、地，駕駛所有上開車輛，以時速10
    5公里行駛於內線車道，與前車間距僅約二十餘公尺乙情，
    有舉發通知單、內政部警政署國道公路警察局第二警察隊99
    年4月19日公警二交字第09902 70868號函、採證照片、錄影
    光碟及錄影擷取照片9張等件在案可稽，並經本件舉發之員
    警甲○○到庭詰證稱：「本路段是在國道三號公路南下125.
    7公里處，設置攝影機及雷射測速器的位置是在陸橋上方，
    攝影機是持續錄影中，異議人所駕駛的車輛是從北往南行駛
    ，我們從北往南的方向先目測駕駛人所駕駛的車輛前方有無
    車輛插入或是減速情形，經過陸橋下方之後，也就是攝影機
    設置的地方，我發現本件違規車輛距離與前車過近，且前車
    沒有插入或減速的情形，我目測觀察約2、300公尺後才啟動
    雷射測速器拍照，從取締照片中可看出照片中左邊黃色邊線
    反光鈕間隔是10公尺，推算違規車輛與前車距離不足30公尺
    ，…」等語明確，是受處分人當時行車之速度既為每小時10
    5公里，則依上開高速公路及快速公路交通管制規則第6條第
    1項第1款規定，其與前車間應保持之最小距離為52.5公尺（
    即105÷2＝52.5），但受處分人與前車的距離僅約二十餘公
    尺，是受處分人駕車未依規定與前車保持安全距離之違規事
    實，至為明確。
  (二)受處分人雖稱係因前車車速過慢，不得已才靠近，其不應受
    罰云云。然本件違規發生之內側車道左側邊線上設有反光標
    記鈕，標記鈕間隔為10公尺，可提供用路人辨識安全距離等
    情，業經證人甲○○證述明確。據此，本院再檢視卷附採證
    照片，本件違規地點之內車道左側（亦為駕駛人之左方）劃
    有黃色實線，其上確實設有反光標記鈕，而異議人當時與前
    車之距離，即使自前車之車頭至異議人車尾之間，明顯在4
    顆反光標記鈕之範圍內，可認異議人與前車之距離確實不足
    52.5公尺；再者，行車安全距離之計算涉及車輛之行速，倘
    前車車速放慢，則後車為保持安全間距，亦應隨之放慢行車
    速度，使之與前車之間距拉大，車速減慢之同時，應維持之
    安全間距也可隨之減短（蓋係以小行車之時速除以2，再以
    公尺為單位），是不論前車車速若干，異議人駕車行駛於高
    速公路上均應依規定保持行車距離，以維護整體用路人之行
    車安全，此為基本之交通安全規則，與前車之車速快慢無關
    甚明，異議人依此為理由而主張不應受罰云云，實屬無理。
四、綜上所述，受處分人前揭駕車確有未依規定與前車保持安全
    車距之違規行為。從而原處分機關依道路交通管理處罰條例
    第33條第1項第2款、第63條第1項第1款（漏引第1款）規定
    ，裁處罰鍰3,000元，並記違規點數1點，核無不合。本件聲
    明異議為無理由，應予駁回。
據上論斷，應依道路交通案件處理辦法第19條，裁定如主文。
中     華     民     國  99  年    9    月    13    日
                      交通法庭法  官    莊書雯
上正本證明與原本無異。
如不服本裁定，應於裁定送達後5日內向本院提出抗告狀。
                              書記官    葉宜玲
中    華    民    國    99    年    9     月    13    日

司法院資訊處製作；財團法人民間司法改革基金會備份。
